臺北高等行政法院判決　　　　　　　　　　　　　　　九十年度訴字第六四五六號
　　　　　　　　　　　　　　　.
　　原　　　　告　戊○○
　　兼法定代理人　甲○○○
　　原　　　　告　丙○○
　　　　　　　　　丁○○
　　　　　　　　　乙○○
　　右四人共同
　　訴訟代理人　　辛○○
　　被　　　告　　勞工保險局
　　代　表　人　　廖碧英總經.
　　訴訟代理人　　己○○
　　　　　　　　　壬○○
　　　　　　　　　庚○○
右當事人間因勞保事件，原告不服行政院勞工委員會中華民國九十一年三月二十五日
九十勞訴字第○○五三三四三號訴願決定，提起行政訴訟。本院判決如左：
　　主  文
原告之訴駁回。
訴訟費用由原告負擔。
　　事  實
一、事實概要：被保險人田金來即原告甲○○○之配偶，因罹患肝硬化及肝癌，於民
    國（以下同）八十九年十二月二十一日審定成殘，而於九十年一月四日檢據申請
    殘廢給付。案經被告機關審查結果，以其合於勞工保險殘廢給付標準表第四十六
    項第三等級原應發給八四○日殘廢給付，惟被保險人於九十年四月十一日死亡，
    依勞工保險條例施行細則第八十一條規定，受益人得擇領死亡給付或殘廢給付，
    乃於九十年五月十六日以九十保給字第一○一○○二四號書函核定擇優給付死亡
    給付，並於九十年六月十八日發給三十五個月計新台幣（以下同）五五七、五○
    ○元，另所請殘廢給付不予給付。原告甲○○○不服，申請審議、提起訴願，遞
    遭駁回，原告甲○○○猶不甘服，遂向本院提起行政訴訟，並於審理中，由被繼
    承人之子女丙○○、丁○○、乙○○及戊○○（七十二年十二月二十一日出生）
    等四人追加為原告而併起訴到院。
二、兩造聲明：
　(一)原告聲明：1.訴願決定及原處分均撤銷。
              2.被告應給付原告殘廢給付二四二、○○○元。
　(二)被告聲明：駁回原告之訴。訴訟費用由原告負擔。
三、兩造之爭點：
  (一)原告訴稱被保險人日常生活可自理，只能從事輕便工作，符合勞工保險殘廢等級
    表所列第四十七項第七等級，自發病至死亡前日常生活可自理，與被告機關所稱
    終身無法從事工作實有不符，是否有理？
  (二)勞工保險條例施行細則第五十七條後段「應於十日內發給」之規定，是否為訓示
    規定？
甲、原告主張：
  (一)查本件被告機關以被保險人開刀未滿一年，症狀「應」尚未固定，而駁回原告之
    申請，表示被告機關未能確認被保險人症狀是否固定。依阮綜合醫院所開立勞工
    保險殘廢診斷書第十七項「治療終止」或治療一年以上審定為永久不能復原日期
    為八十九年十二月廿一日，表示主治醫師已認定被保險人所患之疾病永久不能復
    原，並於第廿三項之殘廢有無好轉可能亦表示「無」，足以表示被保險人已符合
    勞工保險殘廢給付標準，及第二十項殘廢部位與程度之說明應符合勞工殘廢給付
    標準表第四十七項規定：「胸腹部臟器機能遺存顯著障害，終身祇能從事輕便工
    作者。」已符合第七等級殘廢給付，被告機關應依法給付四四○日共二四二、○
    ○○元整。
  (二)按勞工保險條例施行細則第五十七條規定：「被保險人或其受益人申請現金給付
    手續完備經審查應予發給者，保險人應於『收到申請書之日』起十日內發給之。
    」查被保險人於八十九年十二月廿七日寄出申請函，被告機關於九十年一月四日
    收件，卻於一個多月後（同年二月底）才向阮綜合醫院調閱病歷，又拖了近二個
    月（同年四月十三日）派員調查，被告機關卻以被保險人開刀未滿一年而不予給
    付，若因開刀未滿一年即不予給付，被告機關應於收件後，即可做出核定，何以
    需於一個多月後才由醫院調病歷及派員調查，拖到被保險人死亡後為不利於被保
    險人解釋之核定？依被告機關之原核定，僅可擇領死亡給付或殘廢給付，若依原
    申請案件給付，請領殘廢給付後，可從事輕便工作，日後仍可請領死亡給付，勞
    保局之核定已違反法條規定及造成被保險人權益上之損失。
  (三)綜上所陳，原處分及訴願決定均有違誤，爰請均加以撤銷。
乙、被告主張：
  (一)按「被保險人因普通傷害或罹患普通疾病，經治療終止後，如身體遺存障害，適
    合殘廢給付標準表規定之項目，並經保險人自設或特約醫院診斷為永久殘廢者，
    得按其平均月投保薪資，依同表規定之殘廢等級及給付標準，一次請領殘廢補助
    費，殘廢給付標準表如附表二。被保險人領取普通傷病給付期滿，或其所患普通
    傷病經治療一年以上尚未痊癒，如身體遺存障礙，適合殘廢給付標準表規定之項
    目，並經保險人自設或特約醫院診斷為永不能復原者，得比照前項規定辦理。」
    勞工保險條例第五十三條訂有明文。同條附表之殘廢給付標準表第四十六項規定
    ：胸腹部臟器機能遺存顯著障害，終身不能從事任何工作者，為第三等級，給付
    標準八四○日。又同法施行細則第八十一條規定：「被保險人身體殘廢不能從事
    工作，依勞工保險殘廢給付標準表申請殘廢給付後死亡，其受益人得擇領死亡給
    付或殘廢給付。」。本案被保險人申請殘廢給付，並檢附阮綜合醫院八十九年五
    月十二日出具之殘廢診斷書，經被告核定不予給付後，田金來再度檢附阮綜合醫
    院八十九年十二月二十一日出具之殘廢診斷書，經被告審查，認田金來肝硬化合
    併肝癌，手術後一年內即復發，且侵犯兩側肝葉，已不能期待療效，遺存永久性
    機能障害，終身不能從事工作，殘廢程度符合勞工保險殘廢給付標準表第四十六
    項第三等級；惟查田金來於九十年四月十一日已死亡，依勞工保險條例施行細則
    第八十一條規定，受益人得擇領死亡給付或殘廢給付，因擇領死亡給付較優，被
    告乃核定發給三十五個月死亡給付計五七七、五○○元，所請殘廢給付不予給付
    。揆諸首揭規定並無不合。
  (二)原告雖訴稱，被告遲未做出核定，有違被保險人之權益等語云云。惟考量勞工保
    險條例施行細則第五十七條之立法意旨，乃在於被保險人或其受益人申請現金給
    付「手續完備經審查應予發給者」，被告應儘速發給。又被告於審核保險給付案
    件時，除以被保險人或受益人檢附之保險資料、診斷書等予以審核外，如有必要
    ，亦須另外徵詢專科醫師意見或實地派員訪查瞭解實情，此由勞工保險局組織條
    例第十一條第二項規定被告得視業務需要聘用兼任醫師十二人至二十人，及勞工
    保險條例第二十八條、第五十六條及同條例施行細則第六十一條規定保險人（即
    被告）為審核保險給付，得調查有關之文件、得另行指定醫院或醫師複檢即明。
    是以同法施行細則第五十七條後段「應於十日內發給」之規定，僅係訓示規定，
    非謂被告可不需詳為審查濫為給付。本案被保險人兩度申請殘廢給付，被告首次
    核定不為給付，嗣後則因審查需要逕向就診醫院調閱病歷、函請投保單位查明其
    勞動能力損失程度且轉矚補正醫師證明後送局憑辦，再送被告機關特約醫師審查
    後方為核定。是被告所為者，均係基於審核保險給付所需，並無違背法律規定或
    惡意損害被保險人之處，所為核定亦無不當。
  (三)綜上，原告之訴要無理由，是狀請判決如訴之聲明。
　　理  由
一、查本件原僅由甲○○○起訴當原告，於本院審理中追加田金來其餘繼承人戊○○
    、丙○○、丁○○、乙○○等四人為原告，依行政訴訟法第一百十一條第三項第
    一款之規定，依法自無不合，爰准予訴之追加，核先敘明。
二、按「被保險人因普通傷病，經治療終止後，如身體遺存障害，適合殘廢給付標準
    表規定之項目，並經保險人自設或特約醫院診斷為永久殘廢者，得一次請領殘廢
    補助費。」又「被保險人死亡時，按其平均月投保薪資，給與喪葬津貼五個月。
    遺有配偶、子女者，並發給遺屬津貼。」勞工保險條例第五十三條及第六十三條
    分別定有明文。另「被保險人身體殘廢後不能從事工作，依勞工保險殘廢給付標
    準表申請殘廢給付後死亡，其受益人得擇領死亡給付或殘廢給付。」「被保險人
    或其受益人申請現金給付手續完備經審查應予發給者，保險人應於收到申請書之
    日起十日內發給之。」復為同條例施行細則第八十一條及第五十七條所明定。又
    勞工保險殘廢給付標準表「胸腹部臟器障害」系列第四十六障害項目規定「胸腹
    部臟器機能遺存顯著障害，終身不能從事任何工作者。」為第三等級，給付標準
    為八四○日；第四十七障害項目規定「胸腹部臟器機能遺存顯著障害，終身祇能
    從事輕便工作者。」為第七等級，給付標準為四四○日。
三、本件被保險人田金來因罹患肝硬化及肝癌，於八十九年十二月二十一日審定成殘
    ，而於九十年一月四日檢據申請殘廢給付，經被告以其合於勞工保險殘廢給付標
    準表第四十六項第三等級原應發給八四○日殘廢給付，惟被保險人於九十年四月
    十一日死亡，依勞工保險條例施行細則第八十一條規定，受益人得擇領死亡給付
    或殘廢給付，乃於九十年五月十六日核定擇優給付死亡給付，並於九十年六月十
    八日發給三十五個月計五五七、五○○元，另所請殘廢給付不予給付。原告則以
    被保險人日常生活可自理，只能從事輕便工作，符合勞工保險殘廢等級表所列第
    四十七項第七等級，自發病至死亡前日常生活可自理，與被告機關所稱終身無法
    從事工作實有不符，且被告未依勞工保險條例施行細則第五十七條規定於收到申
    請書之日起十日內發給之云云置辯。經查：
  (一)依勞工保險條例施行細則第八十一條規定，受益人得擇領死亡給付或殘廢給付；
    本件被保險人田金來申請殘廢給付，經被告核定不予給付後，再度檢附阮綜合醫
    院八十九年十二月二十一日出具之殘廢診斷書，經被告審查，認田金來肝硬化合
    併肝癌，手術後一年內即復發，且侵犯兩側肝葉，已不能期待療效，遺存永久性
    機能障害，終身不能從事工作，殘廢程度符合勞工保險殘廢給付標準表第四十六
    項第三等級；惟被保險人於九十年四月十一日已死亡，依勞工保險條例施行細則
    第八十一條規定，受益人得擇領死亡給付或殘廢給付，因擇領死亡給付較優，被
    告乃核定發給三十五個月死亡給付計五七七、五○○元，所請殘廢給付不予給付
    。揆諸上開法條規定，並無不合。
  (二)查勞工保險條例施行細則第五十七條之立法意旨，乃在於被保險人或其受益人申
    請現金給付「手續完備經審查應予發給者」，被告應即發給之。又被告於審核保
    險給付案件時，除審核被保險人或受益人所檢附之保險資料、診斷書外，亦須徵
    詢專科醫師意見或實地派員訪查瞭解實情，此由勞工保險局組織條例第十一條第
    二項規定被告得視業務需要聘用兼任醫師十二人至二十人，及勞工保險條例第二
    十八條、第五十六條及同條例施行細則第六十一條規定保險人（即被告）為審核
    保險給付，得調查有關之文件、得另行指定醫院或醫師複檢自明。是以同法施行
    細則第五十七條後段「應於十日內發給」之規定，係屬訓示規定。查本件被保險
    人兩度申請殘廢給付，被告首次核定不為給付，嗣後則因審查需要逕向就診醫院
    調閱病歷、函請投保單位查明其勞動能力損失程度且轉矚補正醫師證明後送局憑
    辦，再送被告機關特約醫師審查後方為核定等情；是被告所為者，均係基於審核
    保險給付所需，並無違背法律規定或惡意損害被保險人之處，所為核定亦無不當
    。
四、綜上所述，被告核定發給三十五個月死亡給付計五七七、五○○元，所請殘廢給
    付不予給付，原處分，依法自無不合，訴願決定予以維持，亦無違誤。原告徒執
    前詞，聲請撤銷原處分及訴願決定並請求被告為殘廢給付，為無理由，應予駁回
    。
據上論結，本件原告之訴為無理由，爰依行政訴訟法第九十八條第三項前段，判決如
主文。
中　　　華　　　民　　　國　　九十一　　年　　 十一 　　月　　二十八　　日
                        臺 北 高 等 行 政 法 院  第七庭
                                       審 判 長  法  官  鄭小康
                                                 法  官  林金本
                                                 法  官  黃秋鴻
右為正本係照原本作成。
如不服本判決，應於送達後二十日內，向本院提出上訴狀並表明上訴理由，如於本判
決宣示後送達前提起上訴者，應於判決送達後二十日內補提上訴理由書（須按他造人
數附繕本）。
中　　　華　　　民　　　國　　九十一　　年　　 十二 　　月　　　四　　　日
　　　　　　　　　　　　　　　　　　　　         書記官　黃瑞芬
